【裁判字號】    89,易,4158
【裁判日期】    900803
【裁判案由】    詐欺等
【裁判全文】
臺灣高雄地方法院刑事判決                        八十九年度易字第四一五八號
    公  訴  人  臺灣高雄地方法院檢察署檢察官
    被      告  甲○○
    被      告  戊○○
右列被告等因詐欺等案件，經檢察官提起公訴（八十八年度偵字第一七二八號），
本院判決如左：
    主  文
甲○○共同偽造公印文，處有期徒刑捌月。扣案之偽造「乙○○」國民身分證壹張，
沒收之。
戊○○共同連續意圖為自己不法之所有，以詐術使人將本人之物交付，處有期徒刑伍
月，如易科罰金，以參佰元折算壹日。緩刑貳年。
    事  實
一、甲○○前因詐欺案件，經法院判處有期徒刑八月，緩刑三年確定；惟於緩刑期間
    ，又犯詐欺、偽造有價證券案件，分別經法院判處有期徒刑六月、三年四月確定
    ，定其應執行刑為有期徒刑三年八月，並撤銷緩刑；復因偽造文書案件，經法院
    判處有期徒刑十一月確定，現於臺灣高雄監獄高雄分監合併執行中（不構成累犯
    ）。詎甲○○於民國八十八年間拒不到案執行，經臺灣高雄地方法院檢察署發布
    通緝，逃亡期間，為掩飾其真實身分，避免為警查緝，於民國八十八年四月間（
    起訴書以下所載時間均誤載為八十九年），自臺灣新聞報之分類廣告得知販賣假
    證件之訊息，竟與一名不詳姓名年籍之自稱姓「陳」之成年男子（下稱陳姓男子
    ）取得聯絡，並基於共同偽造國民身分證之犯意聯絡及行為分擔，在高雄市○○
    路之「三泉泡沫紅茶店」，由甲○○提供自己照片及代價新台幣（下同）一萬五
    千元予該陳姓男子，再由該陳姓男子在不詳地點，將甲○○之照片換貼在「乙○○」國民身分證上，暨蓋用仿「高雄縣政府」公印（鋼印）於上開真正之國民身
    分證用紙上之方式而加以偽造，完成後將該國民身分證交予甲○○，足以生損害
    於戶政機關對於國民身分資料管理之正確性、高雄縣政府及乙○○。復與戊○○
    二人共同意圖為自己不法之所有，基於概括之犯意聯絡及行為分擔，由甲○○於
    八十八年七月間，在臺灣新聞報刊載「南棧商務聯誼徵男女服務員、福利好、0
    000000000」之不實廣告，適有丁○○於八十八年七月五日見報，撥打
    行動電話與甲○○連繫，甲○○乃冒名「乙○○」，偕同戊○○，與丁○○約在
    高雄市○○區○○路「彩色巴黎泡沫紅茶坊」，由甲○○向丁○○佯稱交付一萬
    五千元並經審核相關資料後，即可獲取貸款三十萬元，於同日（即八十八年七月
    五日）下午五時許，再行通知等語，並取出經偽造之「乙○○」國民身分證供丁○○抄寫而行使之，以資取信，丁○○不疑有他，乃交付一萬五千元給甲○○點
    收後，再交予戊○○放置於皮包內；繼之丙○○（起訴書誤載為陳奕琦）於八十
    八年七月六日見報，亦撥打行動電話與甲○○連絡，甲○○自稱「郭先生」，與
    丙○○約在高雄市三民區○○○路與平等路口之「讀品生活館」會面，甲○○向
    丙○○訛稱以信用卡刷卡購物即可獲取以一點六六倍計算之獎金，丙○○因而陷
    於錯誤，之後由戊○○開車搭載甲○○、丙○○，而丙○○在甲○○陪同下，持
    信用卡至震旦行高雄建國店等特約商店，刷卡購買香煙、行動電話、黃金項鍊、
    戒指及刷卡換現金等方式，消費共達七萬五千二百八十八元，丙○○將該等款項
    及商品交付甲○○後，甲○○以翌日（八十八年七月七日）等候通知為由，隨即
    離去。迨丙○○於八十九年七月七日與甲○○連絡時，甲○○藉故推拖，丙○○
    發覺有異，乃報警處理。嗣於八十九年七月七日下午六時五十分許，由知情之戊○○、陳百吉（另經臺灣高雄地方法院檢察署檢察官為不起訴處分確定）二人前
    往「讀品生活館」與丙○○會面，陳百吉、戊○○二人以「郭大哥不會騙人」、
    「郭大哥有事，無法前來」等語加以搪塞之際，為埋伏之員警當場查獲。並循線
    於八十九年七月七日晚上七時四十分許，在高雄縣鳳山市○○路四三三巷一二
    號查獲甲○○及簡景清、鄧文華、許鳳珠（此三人均另經臺灣高雄地方法院檢察
    署檢察官為不起訴處分確定），並起出上開由丙○○購買之黃金項鍊、黃金戒指
    、摩托羅拉行動電話機具一台，及扣得經偽造之「乙○○」國民身分證一張、易
    利信行動電話機具一台、00000000000Ｋ預付卡一張、刀械一把（非
    屬槍砲彈藥刀械管制條例列管之刀械）等物；再於同日晚上十時三十分許，前往
    高雄市○○區○○路四十二號三樓，起出上開由丙○○所購買之香煙一百八十包
    、黃金手鍊一條及現金二萬八千元。
二、案經丁○○、丙○○訴由高雄市政府警察局移送臺灣高雄地方法院檢察署檢察官
    偵查起訴。
    理  由
一、訊據被告甲○○固坦承於右揭時地有與該陳姓男子共同偽造「乙○○」之國民身
    分證並持之行使之犯行，惟矢口否認有何詐欺取財之犯行，辯稱：我在報上刊登
    廣告是要誠徵未稅洋菸的業務員，找二個下線來幫我賣，他們要出錢來向我買，
    廣告的內容是報社的人向我建議的，而且販賣未稅洋菸是犯法的，所以不敢誠實
    刊登，我是因為被通緝而且當時已經有乙○○之身分證，怕被臨檢，如果用真名
    會跟證件不符，所以才向丁○○、丙○○說我是郭先生，我向丁○○說我是從事
    未稅洋菸的，丁○○說他沒有那麼多錢，所以我向他說可以幫他找互助會來標，
    等到標得會款後可以充作資金，他同意並且交付一萬五千元作為會款，但仍要求
    要有保證人或不動產之擔保，如果在七月七日前沒有找到，我會將錢退還他，但
    他因覓保困難而一再更延會面時間，而我則因被查獲遭收押而逾約，導致丁○○
    誤會我詐欺；丙○○也是看到我刊登的廣告來應徵要找工作，我向他說我要找一
    位下游的人做切貨的生意，他為籌措十萬元資金，惟恐錯失私售洋菸之豐厚利潤
    ，便主動提議以刷卡購物方式再變賣，以換得現金即可權充資金，我便同意並一
    同前往商店以物易現，購物完畢欲分手之際，丙○○除自願將所購物品暫交我保
    管，另購物的發票由丙○○收執，隔天上午十時許，我主動去電催他赴約，但他
    以臨時搬家為由無法赴約，希望延後，之後他又一延再延，事後得知他在家人慫
    恿下報警處理，並設下陷阱誘捕我，又遭警查扣簡景清欲轉讓給我五箱多的洋菸
    ，我因礙於另案通緝身分，以致在警訊時百口莫辯，如我有存心詐欺丙○○，就
    不須再和他一再聯繫會面，也無須將該等物品留在自己身邊，這都是丙○○自己
    的疑慮而造成我被冤枉云云；另被告戊○○亦矢口否認有何詐欺取財犯行，並以
    ：甲○○向我說他要找朋友，叫我載他，我在八十八年七月五日有載甲○○到茶
    坊並一起下車跟丁○○碰面，我有聽見甲○○向丁○○說要拿出一萬五千元，待
    資料審核過後，就可給丁○○三十萬元，他當時也有拿乙○○的身分證給丁○○
    抄寫，丁○○當場有交給他一萬五千元，甲○○再交給我；在八十八年七月六日
    也有載甲○○去和丙○○碰面，因為七月五日回來，他幫我加油，我不好意思拒
    絕，他們在那家店裡面說的話我沒聽到，因為我當時在車上，我在車上有聽到他
    們說丙○○沒有資金，甲○○說可以用信用卡刷卡購物，然後再把東西變賣，就
    有一點六六倍的利潤，有載他們到震旦行刷卡買手機、金飾店買金飾、也有去刷
    卡換現金，七月七日下午三、四點，甲○○說他有朋友從臺中下來，叫我去載他
    的朋友，我載到簡景清家裡後，因為丙○○一直打電話給甲○○，所以甲○○叫
    我跟陳百吉去跟丙○○會面，說甲○○有朋友來，要晚點才過去，我並沒有和甲○○故意要騙丁○○與丙○○，我只是載甲○○過去而已，我自己有正當工作，
    ，且開自己的車載他們，沒有必要作違法的事，我只是在旁邊喝飲料，我當時也
    是叫甲○○為郭大哥，他並沒有給我好處，只是純粹朋友幫忙云云置辯。經查：
  (一)被告甲○○於右揭時地與該陳姓男子共同基於偽造「乙○○」之國民身分證犯意
    聯絡及行為分擔，蓋用仿「高雄縣政府」公印（鋼印）於上開真正之國民身分證
    用紙上之方式而加以偽造，並持之行使之事實，業據被告甲○○迭於警訊及偵審
    中供承不諱，核與證人即被害人丁○○於警訊及偵查中指述之情節大致相符，並
    有偽造之「乙○○」國民身分證身分證一枚扣案可資佐證，且該扣案之「乙○○
    」國民身分證，經本院依職權送請法務部調查局鑑定結果，認該證其紙張、油墨
    、印板等印製特徵與樣本並無顯著差異；但其相片欄邊緣紙面及膠膜內層均有切
    割痕跡，且其上鋼印與高雄縣政府鋼印印模不符，綜合研判該證為真證經經換貼
    照片、再壓印偽造鋼印之變造品等情無訛，此有該局九十年五月四日（九）陸
    （二）字第九二四九八一號鑑定通知書一紙附卷可稽，足見被告此部分之自
    白核與事實相符，自可採為論罪科刑之依據。
  (二)被告甲○○、戊○○雖均矢口否認有何詐欺取財之犯行並以前揭情詞置辯。惟查
    ，右揭犯罪事實，業據證人丁○○於警訊中指述：我於八十八年七月五日看到臺
    灣新聞報刊載信用貸款，即撥0000000000與自稱乙○○之男子聯絡後
    ，約定在高雄市○○路之「彩虹巴黎泡沫紅茶坊」見面詳談借貸規則，當時自稱
    乙○○之男子（即甲○○）與另一名男子（即戊○○）一同前來，我向他們表示
    我要借貸三十萬元，甲○○表示他可以做假的扣繳憑單來申請信用卡，問我要不
    要辦，我說我已經有卡了，只要辦民間貸款，他說要審核我的工作收入以確定我
    的資格是否符合，但必須先繳一萬五千元，若資格符合放款條件，該款項即當頭
    期款繳納，連繳二年，可貸三十萬元，如互助會，若資格不符，需扣一千元，退
    一萬四千元，並答應在當日下午五時會前往我家通知，要離開時，甲○○叫我拿
    一萬五千元給戊○○，並吩咐戊○○審核我的資料，當時與乙○○交談時，戊○○都有在場，並看見我在抄身分證，當時他們都沒有提起作切貨的生意，他們離
    去後就避不見面，經我多次催促，甲○○總是以任何藉口敷衍我，直到我發覺受
    騙要其退還先前繳納之一萬五千元，甲○○就避不見面，行動電話也故意關機，
    以致無法聯絡，照片中的甲○○、戊○○就是詐騙我錢財的人沒錯等語明確（見
    偵查卷第頁六十六正面、反面、第六十七頁、第一百五十四頁正面、反面、第一
    百五十五頁正面、反面）；證人即被害人丙○○迭於警訊中及偵審中證稱：我在
    八十八年七月六日看報紙廣告找工作，看到商務聯誼的廣告，就打電話給被告甲○○，他當時都用郭大哥的名義，在電話中他是向我說要作伴遊，他約我在麥當
    勞見面，後來又帶我到讀品生活館，他叫我要拿出一萬五千元當作押金，我說沒
    錢，他要我拿機車去押，我沒有答應，我說我有信用卡，他就說可以不用當伴遊
    ，可以拿信用卡變一點六六倍的錢，也就是我可以拿到我投資的一點六六倍的錢
    回來，他說要我跟他去刷卡買東西及借現金，然後全部交給他，他會幫我處理，
    隔天他會把我應得的錢給我，我有問他為何會一點六六倍，他說這個是秘密不能
    教別人，否則沒辦法做這個工作，後來就由戊○○開車到家樂福、震旦行及八德
    路的金飾店等處刷卡消費，還有到民族路的古董店刷卡借現金，去家樂福消費刷
    卡時，戊○○有一起進去，之後我就把東西都交給甲○○，然後他向我說東西交
    給他，發票交給我，到時他會跟我聯絡，當日回家後約晚上七、八點，我有打電
    話給甲○○想跟他說能不能不要投資那麼多錢，但是電話都沒有回應，我把這件
    事告訴家人，家人說我被騙了，所以我立刻去報警，隔天再到警局備案，後來七
    月七日中午以後我打去給他，他有開機，我向他說還有卡要刷及帶朋友來，他就
    約我到讀品那裡，說他馬上會過來，等到五、六點時，戊○○與陳百吉就過來，
    我問他們能不能不要投資那麼多，他們說可以退錢給我並安撫我說跟郭大哥不會
    騙人，之後警察就過來了；而且我從來沒聽過切貨這個名詞，是今日開庭（即九
    十年二月十五日）才聽到；甲○○若沒有要欺騙我，就不需要用乙○○的名義；
    而且我是在第一次電話跟甲○○聯絡時的那天說我要搬家，不是在七月七日聯絡
    時說的；當時在讀品談話的時候，戊○○有在場並一直點頭說可以投資等語綦詳
    （見偵查卷第九十八頁正面、反面、本院八十九年十二月五日審判筆錄、九十年
    二月十五日訊問筆錄），惟觀以被告甲○○歷次自警訊及偵審中反覆其詞，先於
    警訊中供述：我用刊登在報上廣告引誘丙○○告以伴遊異性為由，約在讀品生活
    館見面，要求丙○○繳交二萬五千元保證金，因為丙○○身上沒錢，於是以合夥
    生意為由，要求丙○○持自己之信用卡由我帶往商店刷卡消費，我騙得商品並約
    定隔天見面，之後就沒有見面了等云（見警卷第十二頁正面、反面）；復於初次
    偵查中改稱：丙○○要切貨刷卡，轉賣現金，刷卡購得的東西有說隔日可以代賣
    ，我沒騙他等云（見偵查卷第五十一頁正面）；又於偵查中改稱：我是要招攬業
    務人員，我收丁○○的一萬五千元是因為他要作切貨生意，至於帶丙○○去刷卡
    ，亦是他要作切貨生意，所謂切貨生意，是向人買二手物品再轉賣，現在職業是
    切貨，無存款，所賺皆拿回家等云（見偵查卷第一一六頁反面、第一一七頁正面
    ）；嗣於偵查中之答辯狀陳稱：我從事旅遊仲介業，另從事切貨生意，故應旅行
    團舉辦聯誼活動之需而登報招募男女會員，因丙○○來應徵，然經面試後其條件
    不符而轉移話題，丙○○對我切貨生意頗感興趣，願出資參與，並表示他沒有現
    金，但有信用卡可以購物變換現金，並請我協助變換現金經丙○○自行前往購物
    完成後，因天色已晚，丙○○乃與我商議暫託我代為保管，並約定次日下午碰面
    ，我因有友人來訪一時走不開，故延遲丙○○見面，乃委由友人陳百吉前往說明
    ，未料丙○○已先報警在約定地點守候，我被查獲到案後，警方對我嚴刑逼供、
    嚴詞恐嚇等云（見偵查卷第一二九頁正面、第一三頁正面）；復於偵查中改稱
    ：丁○○打電話給我，約於彩虹巴黎，戊○○與我一同前往，丁○○主動向我借
    一、二十萬元做生意用，我要求擔保，丁○○說回去找，當時我先收一萬五千元
    （徵信費），但我言明若徵信不實，會退還一萬五千元，我當時自稱乙○○，我
    拿了丁○○的戶口名簿影本，至於一萬五千元是交予我，當時戊○○在場，與丁○○最後通電時，我承諾將一萬五千返還於他，但後來即被警捕獲，我確無詐欺
    故意等云（見偵查卷第一六五頁正面、反面、第一六六頁正面），嗣於本院審理
    中再以首揭情詞置辯，綜上被告甲○○歷次於警訊、偵審中及三次答辯狀之辯詞
    所述證人丁○○、丙○○與其見面會談之內容，均屢屢更替增添其辯詞，是其所
    辯究屬何次可採，已難令本院信憑。另參以被告戊○○前於警訊、偵查及於本院
    初次審理中供述：在茶坊有聽見甲○○向丁○○說要拿出一萬五千元，待資料審
    核過後，就可給丁○○三十萬元，他當時也有拿乙○○的身分證給丁○○抄寫，
    丁○○當場有交給他一萬五千元，甲○○再交給我；在八十八年七月六日也有載
    甲○○去和丙○○碰面，在車上有聽到他們說丙○○沒有資金，甲○○說可以用
    信用卡刷卡購物，然後再把東西變賣，就有一點六六倍的利潤，有載他們到震旦
    行刷卡買手機、金飾店買金飾、也有去刷卡換現金等情（見警卷第六頁正面、反
    面、第七頁正面、反面、第八頁正面、反面、第九頁正面、反面、偵查卷第六十
    八頁正面、反面、第一百頁反面、第一一頁反面、第一一七頁反面、第一六五
    頁反面、本院八十九年十一月十四日審判筆錄），並於偵查中之答辯狀陳稱：事
    後我因好奇才聽甲○○說起丁○○欲辦理信用貸款，必須繳交手續代辦費，丁○○又於案發當日下午來電知會甲○○不想辦理，希望甲○○退款等情（見偵查卷
    第一二頁正面、第一二一頁正面），足見由被告戊○○前開所辯，均無一論及
    到被告甲○○有向證人丁○○、丙○○提起何謂「切貨生意」之名詞及販賣未稅
    洋菸之事等情，並與前開證人丁○○、丙○○所證述之情節均大致相符，雖嗣後
    被告戊○○於本院審理中先聽述被告甲○○提及切貨生意後復改稱：我是在車上
    聽到他們說切貨、刷卡之類的事情等云（見本院九十年一月三十日訊問筆錄、九
    十年三月十五日訊問筆錄），始提起所謂「切貨」名詞一事，應屬事後聽由被告
    甲○○所辯後而改稱之詞，自無由加以採信，又衡諸證人丁○○、丙○○與被告
    甲○○、戊○○間，宿無怨隙，當無甘冒偽證罪責，杜撰事實惡意設詞誣陷被告
    甲○○、戊○○之理，且證人丁○○先後於警訊及偵查中所述、及證人丙○○先
    後於本院審理中所述情節相符，尚無重大矛盾出入及歧異等情，堪認證人丁○○
    、丙○○之證言顯較被告甲○○前後變替屢屢之辯詞為可採。
  (三)證人丁○○、丙○○之證詞既已可採如前所述，則被告甲○○利用所刊登之不實
    廣告內容，先後二次以「乙○○」、「郭大哥」之名義，向證人丁○○佯稱要信
    用貸款需審核相關資料並需先繳付一萬五千元，復向證人丙○○訛稱以信用卡刷
    卡購物，將所購之物品變賣後即可獲取一點六六倍之金錢，致使證人丁○○、丙○○陷於錯誤，不疑有他，而分別交付財物，足認被告甲○○之行為在客觀上已
    足該當於詐欺罪之構成要件，事後經證人丁○○、丙○○聯絡無著、避不見面並
    一再拖延等情，更益徵其主觀上有意圖為自己不法所有之詐欺犯意至為灼然，若
    果如被告甲○○所辯其令其友人即被告戊○○及陳百吉先前往赴約，並將發票交
    予證人丙○○，且將購得商品帶在身邊，可認其並無詐欺云云，則被告甲○○又
    何以需用假名示人，豈不知此舉將導致有與其有往來之人日後難以聯繫及追償之
    理？且又主動告以證人丙○○可以刷卡購物變賣換得一點六六倍之利潤，始之將
    所刷卡購得之物交付予己，惟事後均難以聯絡，迨證人丙○○去電告以尚有另一
    張之信用卡可刷及帶朋友前來等情，始又積極與證人丙○○聯繫赴約，反適足證
    被告甲○○利用證人丙○○年幼可欺、涉世未深，不明社會炎涼百態、險惡人心
    之理而欲加以詐騙之心態昭然若揭。另被告戊○○於被告甲○○先後二次詐騙行
    為之均有在場，且明知被告二次詐騙行為之內容等情，此有其上開供述及證人丁○○、丙○○之前開證述可按，被告戊○○既已在場且明知被告甲○○之言談內
    容，並負責收取證人丁○○之一萬五千元及開車搭載被告甲○○及證人丙○○前
    往刷卡購物，復前往赴約告予證人丙○○「郭大哥不會騙人」、「郭大哥有事無
    法前來」等語，已足堪認其主觀上與被告甲○○顯有犯意之聯絡及客觀上行為之
    分擔，尚難以其上開所辯僅係開自己的車幫忙被告甲○○為由而規諉其責。
  (四)此外，並有贓物認領保管單、信用卡簽帳單、泛亞電信用戶申請書、獎金計算表
    、臺灣新聞報人事廣告、通聯記錄及高雄市政府警察局刑警大隊八十八年七月三
    十一日高市警刑大偵四字第五八三三號函等件附卷可憑，復有偽造之「乙○○」
    國民身分證一張、易利信行動電話機具一台、00000000000Ｋ預付卡
    一張等物扣案可資佐證。綜上所述，足證被告甲○○、戊○○前開所辯均不足採
    信，本件事證已臻明確，渠等之犯行均洵堪認定，應予依法論科。
二、按國民身分證為關於品行、能力、服務等相類證書之一種，為刑法第二百十二條
    之特種文書，被告甲○○與該陳姓男子基於共同偽造國民身分證之犯意聯絡及行
    為分擔，由被告甲○○提供自己之照片予該陳姓男子，並由該陳姓男子蓋用仿「
    高雄縣政府」公印（鋼印）於上開真正之國民身分證用紙上之方式而加以偽造，
    復交予被告甲○○持之加以行使，自足以生損害於戶政機關對於國民身分資料管
    理之正確性、高雄縣政府及乙○○。核其所為，係犯刑法第二百十六條、第二百
    十二條之行使偽造特種文書罪、第二百十八條第一項之偽造公印文罪及第三百三
    十九條第一項詐欺取財罪。被告甲○○偽造「乙○○」之國民身分證後復持以行
    使，偽造特種文書之低度行為又為行使之高度行為所吸收，不另論罪，公訴人漏
    未斟酌「乙○○」國民身分證上相片欄邊緣紙面及膠膜內層均有切割痕跡，且其
    上鋼印與高雄縣政府鋼印印模不符，而認被告甲○○僅係行使變造特種文書之犯
    行，尚有未洽；又公訴人雖漏未論及被告甲○○行使偽造特種文書及偽造公印文
    之犯行，惟行使偽造特種文書之部分與公訴人起訴之事實，屬高、低度行為之一
    罪關係，且偽造公印文之部分與前揭論罪科刑部分有牽連犯之裁判上一罪關係，
    均為起訴效力所及，本院自得加以審酌，附此敘明；核被告戊○○所為，係犯刑
    法第三百三十九第一項之詐欺取財罪。被告甲○○與該陳姓男子間，就偽造特種
    文書之犯行，有犯意聯絡及行為分擔，為共同正犯。被告甲○○、戊○○就上開
    詐欺取財之犯行，有犯意聯絡及行為分擔，為共同正犯。被告甲○○、戊○○先
    後二次詐欺取財之犯行，時間緊接，方法相同，觸犯構成要件相同之罪，顯係基
    於概括犯意反覆為之，為連續犯，均依刑法第五十六條之規定，論以一罪，並加
    重其刑。被告甲○○就所犯行使偽造特種文書罪、偽造公印文罪及詐欺取財罪間
    ，有方法目的、原因結果之牽連關係，依刑法第五十五條後段之規定，應從較重
    之偽造公印文罪處斷。爰審酌被告甲○○之素行非佳，此有臺灣高等法院被告全
    國前案紀錄表及臺灣高雄地方法院檢察署刑案資料查註紀錄表各一份附卷可參，
    為逃避通緝犯之追捕而為偽造「乙○○」之國民身分證之犯行，復以自稱乙○○
    該人而先後二次為詐欺取財之犯行，而被告戊○○明知被告甲○○所為二次詐欺
    取財犯行，仍予以參與並為行為之分擔，渠等犯罪動機及目的均有可議，且渠等
    犯後猶飾詞圖卸，並無悔意，惟被告甲○○偽造國民身分證僅一枚，及渠等詐欺
    取財所生之損害非鉅等一切情狀，各量處如主文所示之刑，又被告戊○○於行為
    後，刑法第四十一條業經立法院於九十年一月四日修正為第四十一條第一項：「
    犯最重本刑為五年以下有期徒刑之刑之罪，而受六個月以下有期徒刑或拘役之宣
    告，因身體、教育、職業、家庭之關係或其他正當事由，執行顯有困難者，得以
    一元以上三元以下折算一日，易科罰金。」，並經總統於九十年一月十日公布施
    行，將易科罰金之適用範圍擴大為最重本刑五年以下有期徒刑之罪，而易服勞役
    及期間、數罪併罰之定執行刑、緩刑及易以訓誡、易科罰金各事項，均應依新法
    〈最高法院二十四年七月民刑庭總會（二）意旨參照〉，本件被告戊○○於行為
    後，法律業已變更，且修正後之法律有利於被告戊○○，爰依刑法第二條第一項
    前段之規定，易科罰金之折算標準條件自應適用新法，併諭知易科罰金之折算標
    準，以資懲儆。末查，被告戊○○前未曾受有期徒刑以上刑之宣告，此有臺灣高
    等法院被告全國前案紀錄表及臺灣高雄地方法院檢察署刑案資料查註紀錄表各一
    紙在卷可參，經此次科刑教訓後，應知警惕而無再犯之虞，本院認為前開對其宣
    告之刑，以暫不執行為適當，併予宣告緩刑二年，以啟自新。另扣案之偽造「乙○○」國民身分證一張，係被告甲○○所有且因犯罪所得之物，業據被告甲○○
    供明在卷可按，爰依刑法第三十八條第一項第三款宣告沒收，至該偽造之國民身
    分證上被告甲○○相片一幀及其上偽造「高雄縣政府」（鋼印）公印文一枚，因
    該偽造之國民身分證既已宣告沒收，即毋庸另為沒收之諭知，附此敘明。
三、公訴意旨另以被告甲○○尚涉有刑法第三百四十九條第二項之故買贓物罪嫌等語
    ，惟查，被告甲○○於本院審理中已供明：係看見報紙分類廣告後跟一位陳姓男
    子聯絡，並提供照片待數日後與之相約見面，該名男子便將「乙○○」身分證給
    我，我便給予一萬五千元的代價等語（見本院八十九年十一月十四日審判筆錄）
    ，足認被告上開行為顯然與該陳姓男子係基於共同偽造國民身分證之犯意聯絡及
    行為分擔，而應成立偽造特種文書之犯行，則公訴意旨此部分所認顯有未洽，此
    外復查無其他積極證據足資認定被告有故買贓物之犯行，原應為無罪之諭知，惟
    公訴意旨認此部分與前開有罪科刑部分有裁判上一罪之牽連關係，爰不另為無罪
    之諭知，併此敘明。
據上論斷，應依刑事訴訟法第二百九十九條第一項前段，刑法第二條第一項前段、第
二十八條、第五十六條、第二百十二條、第二百十六條、第二百十八條第一項、第三
百三十九條第一項、第五十五條、修正後第四十一條第一項、第七十四條第一款、第
三十八條第一項第三款，罰金罰鍰提高標準條例第一條前段、第二條，判決如主文。
本案經檢察官劉宗慶到庭執行職務。
中      華      民      國    九十      年      八      月      三      日
                                  臺灣高雄地方法院刑事第七庭
                                      審判長法  官    裕斗
                                            法  官    劉傑民
                                            法  官    林家賢
右正本證明與原本無異。
如不服本判決，應於判決送達後十日內，向本院提出上訴狀。
                                            書記官    李忠霖
中      華      民      國    九十      年      八      月      三      日
附錄法條：
中華民國刑法第二百一十二條
 (偽造變造特種文書罪)
偽造、變造護照、旅券、免許證、特許證及關於品行、能力服務或其他相
類之證書、介紹書，足以生損害於公眾或他人者，處一年以下有期徒刑、
拘役或三百元以下罰金。
中華民國刑法第二百一十六條
 (行使偽造變造或登載不實之文書罪)
行使第二百十條至第二百十五條之文書者，依偽造、變造文書或登載不實
事項或使登載不實事項之規定處斷。
中華民國刑法第二百一十八條
 (偽造盜用公印或公印文罪)
偽造公印或公印文者，處五年以下有期徒刑。
盜用公印或公印文足以生損害於公眾或他人者，亦同。
中華民國刑法第三百三十九條
 (普通詐欺罪)
意圖為自己或第三人不法之所有，以詐術使人將本人或第三人之物交付者
，處五年以下有期徒刑、拘役或科或併科一千元以下罰金。
以前項方法得財產上不法之利益或使第三人得之者，亦同。
前二項之未遂犯罰之。


司法院資訊處製作；財團法人民間司法改革基金會備份。
